【裁判字號】    96,交聲,782
【裁判日期】    970226
【裁判案由】    違反道路交通管理處罰條例聲明異議
【裁判全文】
臺灣桃園地方法院交通事件裁定        96年度交聲字第782號
原處分機關  交通部公路總局新竹區監理所桃園監理站
異  議  人
即受處分人  乙○○
上列異議人因違反道路交通管理處罰條例案件，對於交通部公路
總局新竹區監理所桃園監理站民國96年11月13日以桃監裁罰字第
裁52-KAE096206號違反道路交通管理事件裁決書所為之處分，聲
明異議，本院裁定如下：
    主  文
異議駁回。
    理  由
一、原處分意旨略以：異議人即受處分人乙○○於民國96年10月
    3 日凌晨0 時30分許，駕駛車號V3-5068 號自小客貨車，沿
    雲林縣西螺鎮台一線由南往北行駛，行經雲林縣西螺鎮○○
    路與台一線交岔路口闖紅燈，經警於96年10月3 日以雲警交
    字第KAE096206 號舉發違反道路交通管理事件通知單對受處
    分人舉發「闖紅燈」之違規後，移送原處分機關處理。嗣經
    原處分機關交通部公路總局新竹區監理所桃園監理站於96年
    11月13日依道路交通管理處罰條例第53條第1 項規定，以桃
    監裁罰字第裁52-KAE096206號違反道路交通管理事件裁決書
    ，認定受處分人「駕車行經有燈光號誌管制之交岔路口闖紅
    燈」，裁處罰鍰新台幣（下同）2 千7 百元，並依同條例第
    63條第1 項記違規點數3 點之處分在案，合先敘明。
二、異議意旨略以：異議人即受處分人乙○○於上揭時地雖有駕
    車沿台一線道路由南往北行駛，行經台一線與振興路交岔路
    口之第1 個紅綠燈處左轉之行為，惟其經過之第1 個紅綠燈
    顯示為綠燈，經過第2 個標誌處，顯示為黃燈，警方係自後
    方超越異議人所駕駛之上開車輛，而將異議人攔下，則警方
    是否為闖紅燈，警方應提出證據證明異議人究竟有無闖紅燈
    ，若無相關證據，只有警方目視而稱異議人闖紅燈，實叫人
    難以信服，爰具狀聲明異議云云。
三、按，汽車行駛至交岔路口，其行進、轉彎，應遵守燈光號誌
    或交通指揮人員之指揮，遇有交通指揮人員指揮與燈光號誌
    並用時，以交通指揮人員之指揮為準。道路交通安全規則第
    102 條第1 項第1 款定有明文。又汽車駕駛人，行經有燈光
    號誌管制之交岔路口闖紅燈者，處1 千8 百元以上5 千4 百
    元以下罰鍰，並予記違規點數3 點。道路交通管理處罰條例
    第53條及第63條第1 項第3 款分別定有明文。次按，交通警
    員製單舉發違反道路交通管理處罰條例所列之違規事實，本
    質上為行政處分，係公務員基於職務上權力，依法就特定之
    具體事件所為具公法上效果之單方行政行為，基於公務員為
    公法上行為具有公信力之原則，該行政處分當可被推定為真
    正，其據以依法處分之事實認定亦為正確無誤，本此公信原
    則，乃立法者賦予行政機關制定違反道路交通事件統一裁罰
    標準及處理細則，使執勤警員得當機處分（如該細則第23條
    ）以維護交通秩序、安全之行政目的，反之，若謂公務員一
    切行政行為均需預留證據以證其實，則國家行政勢必窒礙難
    行，據此，刑事訴訟法就犯罪證據有關之規定中，與屬行政
    秩序罰之交通違規裁罰本旨不合之部分，自不在準用之列。
    是若無證據足資證明執勤員警之舉發有誤或有捏造事實違法
    取締之情事，則執勤警員本其維護交通秩序、安全職責所為
    之舉發，自應受到合法、正確之推定。
四、查本件違規舉發過程，業據證人即舉發警員甲○○於本院訊
    問中到庭具結證稱：當日伊於凌晨0 時至2 時許執行巡邏勤
    務，於凌晨0 點30分時，伊所駕駛之警車暫停在振興路與台
    一線道路交岔口處之振興路上，警車未熄火，伊坐在警車駕
    駛座上，因台一線是南北向道路，振興路是東西向道路而與
    台一線交會，當時振興路在凌晨0 點30分時之路口號誌為綠
    燈，台一線之路口號誌即為紅燈，伊看見異議人所駕駛之車
    輛沿台一線由南往北闖紅燈行駛，伊見狀隨即駕車右轉台一
    線由南往北車道，去追異議人駕駛之車輛，伊有開到異議人
    車旁，示意他停車，大約在距上開路口約1 百公尺處，旁邊
    有個分隔島缺口，異議人在該分隔島缺口迴轉到台一線由北
    往南車道，將車停在路旁，警車尾隨迴轉到該台一線由北往
    南車道上停車，伊下車告知異議人已在台一線與振興路交岔
    路口闖紅燈之違規行為，異議人當時表示他是闖黃燈，惟因
    伊當時所在之振興路之路口號誌確實是綠燈，故台一線之燈
    號不可能是綠燈，也不可能是黃燈，因為振興路路口號誌若
    是綠燈的話，相交會的台一線路口號誌就一定是紅燈，所以
    警方還是認定異議人闖紅燈，依法開單舉發，異議人當時有
    簽名收受舉發單，只是異議人有註明「黃燈」二字等語明確
    ，顯見異議人斯時確有上開違規行為無疑。審酌證人發現異
    議人所為本件違規行為時，係凌晨0 時30分許，斯時上揭違
    規地點處車輛稀少，證人甲○○又係在台一線與振興路交岔
    路口處執行巡邏勤務，倘證人甲○○斯時親見振興路之路口
    號誌為綠燈，則異議人所駕車行駛之台一線由南往北路口號
    誌即應為相對應之紅燈，絕非異議人所指「綠燈」或「黃燈
    」甚明，證人甲○○在場所見所聞情事，既足作為本案證據
    方法，而證人甲○○係依法執行勤務之警員，其與異議人間
    料無任何恩怨仇隙存在，其自無於本院訊問中具結證述時，
    甘冒偽證之刑法重責，刻意設詞誣陷異議人之理，本件既無
    證據足資證明證人甲○○之舉發有誤或有捏造事實違法取締
    之情事，則證人本其維護交通秩序、安全職責所為之舉發，
    自應受到合法、正確之推定，故認證人甲○○上開證述，核
    與事實相符，足堪採信。本件證人甲○○既係於查獲異議人
    於上揭時地駕車闖紅燈之違規行為，即時攔停異議人，並依
    法開單舉發，其所為舉發並無違誤，而原處分機關依據舉發
    機關移送之舉發資料及證據調查後，認定異議人確有本件違
    規情事，而予裁決處罰，亦屬合法正當。至異議人上開所辯
    ，即乏所據，尚無可採。
五、綜上所述，原處分機關認異議人有前述違規情事，而依道路
    交通管理處罰條例第53條第1 項規定，就異議人所涉「駕車
    行經有燈光號誌管制之交岔路口闖紅燈」之違規行為，裁處
    罰鍰2 千7 百元，並依同條例第63條第1 項記違規點數3 點
    乙節，尚屬合法妥適，核無違誤，本件異議人之異議為無理
    由，應予駁回。
六、據上論斷，應依道路交通管理處罰條例第87條第2 項、道路
    交通案件處理辦法第19條，裁定如主文。
中    華    民    國    97    年    2     月    26    日
                  交通法庭    法  官  胡芷瑜
以上正本證明與原本無異。
如不服本裁定，應於裁定送達後5 日內向本院提出抗告狀。
                              書記官  張懿昀
中    華    民    國    97    年    2     月    26    日


司法院資訊處製作；財團法人民間司法改革基金會備份。
